【裁判字號】    97,交上訴,159
【裁判日期】    971231
【裁判案由】    過失致死
【裁判全文】
臺灣高等法院刑事判決               97年度交上訴字第159號
上  訴  人  台灣基隆地方法院檢察署檢察官
上  訴  人
即  被  告  甲○○
上列上訴人等因被告過失致人於死案件，不服台灣基隆地方法院
九十七年度交訴字第一○號，中華民國九十七年七月十六日第一
審判決（起訴案號：台灣基隆地方法院檢察署九十六年度偵字第
五七三三號），提起上訴，本院判決如下：
    主  文
上訴駁回。
    事  實
一、甲○○係貨運司機，平日以駕駛車輛載運貨物（檳榔）前往
    指定地點為業，乃從事駕駛業務之人；於民國九十六年十月
    九日下午五時五十分許，駕駛6019-HN號自用小客車，載運
    貨物（檳榔），沿台二丙線省道公路由台北縣平溪鄉往雙溪
    鄉方向行駛，途經台北縣雙溪鄉台二丙線一八點五公里處時
    ，原應注意汽車行經雨霧致視線不清之地段，應減速慢行，
    作隨時停車之準備，且應注意車前狀況，俾能隨時採取必要
    之安全措施，而依當時情形，亦無不能注意之情事，竟疏未
    注意及此，仍以時速約四十公里行駛；適有頭戴安全帽、手
    撐雨傘，年近八旬之行人呂文洲在甲○○行駛之車道前方右
    側，亦疏未注意在劃有分向限制線之路段，不得任意穿越道
    路之規定，欲徒步往對向車道穿越而過時，甲○○見狀閃煞
    不及，致其右前車頭撞擊呂文洲身體左側，使呂文洲飛起頭
    部撞擊自小客車前擋風玻璃後，倒於車道線處，而受有多處
    蜘蛛網膜下出血、腦內出血、多處腦挫傷併腦水腫、頭皮撕
    裂傷等傷害。甲○○於肇事後，停留現場協助救護，並央求
    在車禍地點附近之林堅梧撥打一一九將呂文洲送往長庚紀念
    醫院基隆分院（下稱長庚醫院）急救，暨向據報前往現場處
    理之員警坦承肇事而表示接受裁判，惟呂文洲仍因傷勢過重
    ，延至九十六年十月三十日下午五時四十五分許，引發腦水
    腫併小腦天幕脫疝、腦缺氧及腦血性病變、左側顳葉腦內出
    血、多處腦挫傷併腦水腫、頭部外傷、臚內出血而不治死亡
    。
二、案經甲○○自首，及呂文洲之子乙○○告訴暨台北縣政府警
    察局瑞芳分局移送台灣基隆地方法院檢察署檢察官偵查起訴
    。
    理  由
一、上訴人即被告（下稱被告）甲○○經傳喚，均未據到庭。惟
    查，上揭犯罪事實，業據被告於原審坦承不諱，並為有罪之
    陳述（原審並據此裁定以簡式審判程序審理），復有警製之
    肇事現場圖、調查報告表(一)及車禍現場暨採證、車損照片等
    件為證（此等證據之作成經過，業經製作人即到場處理之警
    察蔡光陽於偵查及原審，黃駿家於偵查中結證實在，被告於
    原審亦不爭執其證據能力，自得為證據），而被害人係因本
    件車禍受有前述之傷害，經送醫急救仍不治死亡，除有長庚
    醫院診斷證明書、病歷摘要（此等證據悉為特信性文書，得
    為證據）可稽外，且據台灣基隆地方法院檢察署檢察官督同
    法醫師相驗屬實，製有相驗屍體證明書、驗斷書、勘（相）
    驗筆錄暨相驗（勘查）屍體照片足佐。卷查，依警繪現場圖
    所示，本件肇事地點為雙向、各有二線車道，道路中央劃有
    分向限制線（雙黃線）；車禍發生後，被告駕駛之自小客車
    係停放在其行向之內線車道上，在內、外車道線處則留有行
    人血跡約十公分平方散落物；又由現場照片顯示，現場並遺
    留有安全帽及雨傘等物（見偵查卷第二六、四四頁）。證人
    林堅梧於偵查中結證稱：「被害人的安全帽拋在樹下，他有
    戴安全帽，而右手還握著雨傘，他的頭是朝雙黃線側躺在馬
    路上，我有上前去探死者呼吸。」等語（見相驗卷第五四頁
    ）。證人乙○○於原審亦證述其父呂文洲當天是到伊住處馬
    路對面之鄰居家聊天等詞。茲綜合上開證據為研判，堪認被
    告於警局初詢所述撞及被害人之地點係在其車行方向之外線
    往內線車道、尚未過雙黃線處等情，應無不實。再參酌被告
    自小客車之車頭、前擋風玻璃受損等情狀。亦即，被害人係
    在肇事地點前擬穿越道路雙黃線返家時，遭被告駕駛之自小
    客車撞及飛起，其頭部撞擊自小客車前擋風玻璃後，倒於內
    外車道線處，至臻明灼。告訴人乙○○於本院否認被害人係
    穿越馬路被撞云云，自屬臆測，應無足採。事證明確，被告
    犯行，堪以認定。
二、按「行車速度，依速限標誌或標線之規定，無速限標誌或標
    線者，應依下列規定：二行經設有彎道、坡路、狹路、狹橋
    、隧道、學校、醫院標誌之路段、道路施工路段、泥濘或積
    水道路、無號誌之交岔路口及其他人車擁擠處所，或因雨霧
    致視線不清或道路發生臨時障礙，均應減速慢行，作隨時停
    車之準備。」又「汽車行駛時，駕駛人應注意車前狀況，並
    隨時採取必要之安全措施。」道路交通安全規則第九十三條
    第一項第二款、第九十四條第三項定有明文。被告係汽車駕
    駛人，原應注意遵守上開規定，其駕駛汽車行經上開路段時
    ，依當時係天候雨、光線昏暗且無照明，尤應注意及之；然
    依當時肇事路段並無缺陷、復無障礙物等情形，當亦無不能
    注意之情事，乃竟疏未注意減速慢行及車前狀況，俾作隨時
    停車之準備，採取必要之安全措施，猶以時速四十公裡行駛
    ，以致見及呂文洲時，已然閃煞不及，終致車禍發生，其有
    過失甚明。被告駕車行經肇事路段，因上揭注意義務之違反
    ，致生被害人死亡之結果，其過失行為與被害人之死亡結果
    ，並有相當因果關係。雖被害人就本件車禍之發生，亦同有
    違反在劃有分向限制線之路段，不得任意穿越道路之過失，
    然此與被告之過失行為相競合，併為本件車禍發生之原因，
    仍無解於被告應負之過失責任。
三、按刑法上所謂業務，係指以反覆同種類之行為為目的之社會
    活動而言；又汽車駕駛人之駕駛工作，乃隨時可致他人身體
    生命於危險之行為，並係具有將該行為繼續，反覆行使之地
    位之人，是自應有經常注意以避免他人危險之特別注意義務
    。被告係貨運司機，平日即係以駕駛車輛載運貨物（檳榔）
    前往指定地點為業，此經被告陳明。足見駕駛車輛本屬被告
    社會活動之一，在社會上自有其特殊屬性（地位）；被告既
    係本此屬性（地位）而為駕駛，則其即屬基於社會生活之地
    位而反覆執行事務。據此，被告駕駛車輛之行為，當屬刑法
    上之業務行為無疑。核被告所為，係犯刑法第二百七十六條
    第二項之業務過失致人於死罪。被告肇事後，於未經有偵查
    權限之公務員或機關發覺其犯罪嫌疑以前，在事故現場，向
    據報前往現場處理之警察，主動坦承其過失肇事而接受審判
    ，核其情節，與自首之規定相符。爰考量其所為，有助於交
    通肇事責任之釐清及檢警司法成本之節省，依刑法第六十二
    條前段規定，減輕其刑。
四、原審適用上開規定，並審酌被告查無不良前科、素行（卷附
    本院被告前案紀錄表），同時考量被告身為職業駕駛人，較
    之一般駕駛而言，應負更高之道路交通注意義務，乃非特行
    經雨霧致視線不清之地段而疏未減速慢行、作隨時停車之準
    備，復疏未注意車前狀況，俾隨時採取必要之安全措施，終
    至無可避免本案車禍發生之過失情節；併衡量被害人如前述
    與有過失之程度，被害人家屬所受之損害及被告迄未與被害
    人家屬達成民事和解，兼以被告坦承犯行而表悔悟之犯後態
    度等一切情狀，量處有期徒刑十月。經核其認事、用法，俱
    無違誤，量刑亦稱允當。被告上訴意旨略稱：被告當時因行
    車視線不良，已放慢車速並小心駕駛，惟因被害人年紀老邁
    、違規穿越車道，以致肇事，被害人過失責任較大；被告已
    盡一切努力與被害人家屬和解雖未達成，原判決未審酌及此
    ，判處被告有期徒刑十月，有情輕罰重之違法等語。檢察官
    依循告訴人之請求，上訴意旨略以：被告犯後態度強硬，拒
    與告訴人達成民事和解，原審僅判處有期徒刑十月，量刑過
    輕等詞。按刑法第五十七條規定科刑時應審酌一切犯罪情狀
    ，於犯罪後是否已善盡民事賠償責任，當亦屬第二審所應審
    酌犯罪後之態度問題。本件被告及檢察官以此作為上訴之理
    由，應認已符合具體之要件。惟查，被告迄於本院言詞辯論
    終結前，仍未與被害人家屬達成民事和解，賠償損害。而查
    原判決業已斟酌被告與被害人之過失程度，並審酌被告尚未
    與被害人家屬達成民事和解等各情，以為科刑輕重之標準。
    是被告與檢察官以前揭情詞所提起之上訴，均難認為有理由
    ，俱應予駁回。
五、被告經合法傳喚，無正當理由不到庭，爰不待其陳述逕行判
    決。
據上論斷，應依刑事訴訟法第三百六十八條、第三百七十一條，
判決如主文。
本案經檢察官李金定到庭執行職務。
中    華    民    國    97    年    12    月    31    日
            刑事第十九庭  審判長法  官  吳  燦
                                法  官  魏新國
                                法  官  陳健順
以上正本證明與原本無異。
如不服本判決，應於收受送達後10日內向本院提出上訴書狀，其
未敘述上訴之理由者並得於提起上訴後10日內向本院補提理由書
（均須按他造當事人之人數附繕本）「切勿逕送上級法院」。
                                書記官  陳靜姿
中    華    民    國    97    年    12    月    31    日
附錄：本案論罪科刑法條全文
刑法第276 條第2 項
從事業務之人，因業務上之過失犯前項之罪者，處5 年以下有期
徒刑或拘役，得併科3 千元以下罰金。


司法院資訊處製作；財團法人民間司法改革基金會備份。
